【裁判字號】    97,交聲,3270
【裁判日期】    971128
【裁判案由】    聲明異議
【裁判全文】
臺灣臺中地方法院刑事裁定            97年度交聲字第3268號
                                    97年度交聲字第3269號
                                    97年度交聲字第3270號
原處分機關  交通部公路總局臺中區監理所
異  議  人
即受處分人  甲○○
上列聲明異議人因違反道路交通管理處罰條例案件，對於交通部
公路總局臺中區監理所民國97年10月24日、同年11月3日所為之3
件處分（中監違字第裁60-1AB253348、60-AN00000000、60-AN00
00000號），聲明異議，本院裁定如下：
    主  文
原處分均撤銷。
甲○○均不罰。
    理  由
一、原處分機關交通部公路總局臺中區監理所略以：聲明異議人
    即受處分人甲○○（下稱受處分人）所有車牌號碼S00-241
    號輕型機車，先後於(一)民國94年1月7日13時23分許，在臺北
    市○○○路○段40號處，因在禁止臨時停車處所停車之違規
    ，經臺北市政府警察局交通大隊警員依違反道路交通管理處
    罰條例第56條第1項第1款逕行舉發；(二)同年月16日11時許，
    在臺北市○○○路○段40號處，因在人行道停車之違規，經
    臺北市政府警察局交通大隊警員依違反道路交通管理處罰條
    例第56條第1項第1款逕行舉發；(三)95年8月21日15時14分，
    在臺北市○○○路○段40號處，因在設有禁止臨時停車處所
    停車之違規，經臺北市停車管理處依違反違反道路交通管理
    處罰條例第56條第1項第4款逕行舉發。查S00-241號車已於
    89年12月18日辦理「拒不過戶註銷」在案，且受處分人於94
    年2月4日陳述上揭第AN0000000、AN00000000案，原處分機
    關於94年2月25日以中監營字第0940003587號函函覆，請受
    處分人提供買受人侯小惠君之相關資料，惟受處分人未依該
    函說明辦理，遲至原處分機關開立裁決書後，方於異議書上
    寫明該車車輛異動登記書記載之買受人侯小惠君之資料，由
    於受處分人未依道路交通管理處罰條例第85條第1項規定：
    「…受舉發違反道路交通管理事件之受罰人，認為受舉發之
    違規行為應歸責他人者，應於舉發違反道路交通管理事件通
    知單應到案日期前，檢附相關證據及應歸責人相關證明文件
    ，向處罰機關告知應歸責人」辦理，本案受處分人未依道路
    交通管理處罰條例第85條第1項規定於通知單應到案日期內
    ，檢附相關證據及應歸責人相關證明文件，向處罰機關告知
    應歸責人，逾期未依規定辦理，仍依本條例各該違反條款規
    定處罰，原處分機關遂於97年10月24日、97年11月3日，分
    別以中監違字第裁60-1AB253348、60-AN00 000000、60-AN0
    000000號，依違反道路交通管理處罰條例第56條第1項第4款
    、第1款及違反道路交通管理事件統一裁罰基準及處理細則
    等規定，均分別裁處受處分人罰鍰幣1,200元，原處分機關
    依法裁處應無不合云云。
二、聲明異議意旨略以：該車已於89年12月18日已辦理拒不過戶
    註銷，車輛所有權並非受處分人所有，且亦未使用該車，違
    規罰責不應由受處分人負責等語。
三、按汽車駕駛人停車時，在禁止臨時停車處所停車、在設有禁
    止停車標誌、標線之處所停放者，處新臺幣600元以上1200
    元以下罰鍰，此為道路交通管理處罰條例第56條第1項第1款
    、第4款所明定；又汽車駕駛人有違規行為經以科學儀器取
    得證據資料證明其行為違規，當場不能或不宜攔截製單舉發
    者，得對汽車駕駛人逕行舉發處罰，同條例第7條之2第1項
    第7款亦規定甚明。
四、經查：
  (一)原登記為受處分人所有之車牌號碼SOO-241號之輕型機車，
    於上揭時間先後3次在臺北市○○○路○段40號前之違規行為
    ，經原舉發機關逕行舉發後，原處分機關以受處分人未於通
    知單應到案日期前，檢附應歸責人相關資料、通知單及採證
    相片正本，向原處分機關申辦歸責事宜，致無法逕依道路交
    通管理處罰條例第85條之轉歸責於行為人為由，將本件違規
    行為歸責於受處分人而分別裁罰等情，有舉發違反道路交通
    管理事件通知單、舉發照片各1份、交通部公路總局臺中區
    監理所中監營字第0940003587號函及違反道路交通管理事件
    裁決書3紙等附卷可參。
  (二)惟關於車輛買賣交易，一般民眾仍習慣採行收取車款後隨即
    交付車輛之交易模式，少有簽約行為，俟日後發現受讓人未
    依其約定辦妥過戶登記時，又因缺乏詳細之受讓人資料，致
    使該車衍生之牌照稅、燃料費及違章罰鍰等款項仍然歸責於
    舊車主，對於上述情形，公路監理機關長久以來大都以較簡
    便之登報催告或檢附存證信函等方式辦理拒不過戶註銷。又
    衡諸常情，車輛駕駛人為避免造成自己使用車輛之不便利，
    若果非該車輛確已處分而未能完成過戶行政手續，實不可能
    將自己使用中之車輛註銷，徒增使用之困擾。而本件受處分
    人主張在89年間，已將車牌號碼SOO-241號輕型機車轉讓予
    他人，惟受讓人遲遲不出面辦理過戶登記，故受處分人於89
    年12月9日於臺灣新生報第11版刊登催辦過戶登記聲明，並
    業於89年12月18日前往臺中區監理所辦理「拒不過戶註銷」
    等情，此有交通部公路總局臺中區監理所之機車異動歷史查
    詢及機車異動登記書在卷可參。是受處分人前開所稱：該車
    已於89年12月18日辦理拒不過戶登記註銷等語，尚堪採信。
    而本件違規時間，既均於受處分人上揭車輛售予他人並辦理
    拒不過戶註銷登記之後，受處分人並非如上開所示違規事件
    中該車輛之所有人及駕駛人，至為明確。
  (三)依道路交通管理處罰條例第7條之2、道路交通管理處罰條例
    第85條第1項及違反道路交通管理事件統一裁罰基準及處理
    細則第36條之規定，如係逕行舉發之情形，應按已查明之資
    料，由舉發機關送達被通知人即機車所有人，再由機車所有
    人依通知單之應到案日期前到案，並告知違規駕駛人之姓名
    等資料，處罰機關應另行通知違規駕駛人到案依法處理，逾
    應到案日期，處罰機關始得依上揭規定處罰該汽車所有人。
    換言之，對於違反道路交通管理處罰條例行為之處罰，原則
    上應處罰汽車駕駛人，而例外如有應可歸責於車輛所有人之
    情形下，始得處罰車輛所有人，原處分機關逕以受處分人未
    能依道路交通管理處罰條例第85條第1項及違反道路交通管
    理事件統一裁罰基準及處理細則第36條之規定提出本件應歸
    責人相關證明文件為由，依此歸責規定據以裁罰，然受處分
    人早於本件如上開違規行為發生前，即將上開輕型機車出售
    並交付他人，且業經向主管機關辦理拒不過戶登記等情，已
    如前述，原處分機關自不能僅因受處分人未提出本件應歸責
    人相關證明文件而認其有何可歸責之事由，本件違規事件既
    無證據證明受處分人為車輛之所有人及實際駕駛人，故受處
    分人並非應受歸責之對象。
五、綜上所述，受處分人既已非前揭車輛所有人，亦非駕駛人，
    自不應受處罰，原處分機關未予詳查，以受處分人有前述違
    規行為之歸責事由遽予裁罰，容有未洽，是本件受處分人之
    異議為有理由，上揭處分均應予撤銷，並均為受處分人不罰
    之諭知。
六、據上論斷，應依道路交通管理處罰條例第87條第2項、道路
    交通案件處理辦法第20條，裁定如主文。
中    華    民    國    97    年    11    月    28    日
                        交通法庭  法  官  唐光義
以上正本證明與原本無異。
如不服本裁定應於送達後5日內向本院提出抗告狀。
                                  書記官  蔡伸蔚
中    華    民    國    97    年    11    月    28    日


司法院資訊處製作；財團法人民間司法改革基金會備份。
